【裁判字號】    90,重上更(三),131
【裁判日期】    901107
【裁判案由】    毒品危害防制條例
【裁判全文】
臺灣高等法院刑事判決                        九十年度重上更(三)字第一三一號
    上  訴  人
    即  被  告  丙○○
    選任辯護人  林長泉
右上訴人因毒品危害防制條例案件，不服臺灣板橋地方法院八十四年度訴字第六九二
號，中華民國八十四年五月十八日第一審判決（起訴案號：臺灣板橋地方法院檢察署
八十三年度偵字第二○五五三號）提起上訴，經判決後，由最高法院第三次發回更審
，本院判決如左：
    主  文
原判決關於非法販賣化學合成麻醉藥品部分撤銷。
丙○○幫助非法販賣化學合成麻醉藥品未遂，處有期徒刑壹年參月。
    事  實
一、丙○○明知乙○○（所犯非法販賣化學合成麻醉藥品罪，經本院另案判處有期徒
    刑六年六月，嗣經最高法院判決上訴駁回而確定）自民國八十三年十一月間起，
    即販入化學合成麻醉藥品安非他命連續轉售牟利，因乙○○免費提供安非他命供
    其吸用（丙○○非法吸用安非他命部分業經判處罪刑確定），竟基於幫助乙○○
    販賣安非他命之犯意，自八十三年十一月底起，提供其坐落臺北縣中和市○○路
    五二五之二號二樓住宅，供乙○○放置、分裝及販賣安非他命，並於八十三年十
    二月五日晚上十一時許，聯絡甲○○至上址向乙○○購買安非他命，因甲○○將
    此線索提供警方，經警方人員赴上開丙○○住處查獲乙○○、丙○○二人，並扣
    得乙○○所有供販賣用之安非他命八小包（驗餘含包裝重參陸點壹柒玖公克）及
    空塑膠袋七個、分裝盒二個、電子秤一台，致尚未進行交易而未遂。
二、案經臺北縣警察局移送臺灣板橋地方法院檢察署檢察官偵查起訴。
    理  由
一、訊據上訴人即被告丙○○矢口否認有幫助販賣安非他命之犯行，辯稱：伊沒有提
    供住處給乙○○販賣安非他命，乙○○給伊安非他命吸食，是要對伊示好，看伊
    可否替他聯絡介紹買主，八十三年十二月五日晚上，是甲○○打電話給伊，而乙○○剛好在旁邊，乙○○就自己和甲○○講電話，伊也不知道甲○○要來買安非
    他命云云。
二、經查：
  (一)右揭事實，業據被告丙○○於警訊時供稱：乙○○將安非他命等物寄放再伊家中
    販賣給不特定人牟利，是因為乙○○告訴伊說他怕被警察跟蹤查獲，所以才寄放
    在伊家等語（見偵查卷第八頁）；又供稱：自從伊認識乙○○後，乙○○便以較
    便宜之價格賣伊安非他命，並常免費供應伊吸食，因此乙○○便要求伊到外面幫
    他找些買主向他購買安非他命，這樣算是報答他常免費供應伊吸食安非他命的代
    價，於是於八十三年十二月五日十九時許，伊便聯絡甲○○說有一個「藥頭」是
    我的朋友，要販賣安非他命，問甲○○要不要，甲○○說好，然後伊便與乙○○
    在伊家等，約於同日二十三時許，甲○○到伊家按電鈴，要伊下樓，而伊要甲○○到三樓，結果伊一開門，警察便已守在門外，然後將伊及乙○○查獲帶到警察
    局，... 伊不知道乙○○安非他命來源，但有一次約在八十三年十一月底，乙○○說他被警察跟蹤不敢開自己的車，便要伊用機車載他去取貨... 乙○○拿一包
    安非他命叫伊先拿回家藏放，他改天再來取回，伊便回家照他的指示做，而伊所
    拿回的這包安非他命便是警方於八十三年十二月五日二十三時在伊家所查獲的這
    些安非他命等語（見偵查卷第四十三頁正反面）；於檢察官偵訊時供稱：乙○○
    叫伊替他找買主，他會免費提供安非他命給伊作為代價，伊只有在十二月五日晚
    上七點聯絡甲○○，告訴他有一個藥頭在賣安非他命是伊朋友，問甲○○要不要
    買，甲○○說好，伊便和乙○○在家等等語（見偵查卷第五十三頁正反面），核
    與證人甲○○於警訊時證稱：伊朋友丙○○打電話給伊，說他認識一位賣安非他
    命的人叫志明，說志明有貨要賣，問伊要不要，伊聽了以後，考慮一下，決定將
    此線索提供給警方偵辦，於八十三年十二月五日下午二十三時，伊陪同警方前往
    中和市○○路五二五之二號丙○○之住處，由伊在樓下按丙○○家電鈴，警方則
    在他家二樓門口等候，丙○○要伊到三樓等他，結果開門後警方就進入他家查到
    一些東西等語（見偵查卷第四十五頁背面至第四十六頁）；於偵訊時證稱：丙○○問伊最近有無在用安非他命，伊說有，丙○○說晚上要介紹一個賣安非他命的
    人給伊認識，因為當時伊已經沒有在用安非他命，伊就將這個線索提供給刑警隊
    ，當天晚上十一點左右，伊與警員至丙○○家，伊在樓下按門鈴，叫丙○○下來
    ，但丙○○叫伊上三樓，結果伊不敢上去，就直接由警員上去等語（見偵查卷第
    五十七頁背面）相符，且同案被告乙○○在上址為警查獲，並扣得乙○○所有安
    非他命八小包、空塑膠袋七個、分裝盒二個及電子秤一台，其中扣案檢體八包係
    安非他命，原含包裝重三六．四九Ｏ公克，驗餘含包裝重三六．一七九公克，有
    違反社會秩序維護法案件現場紀錄、贓證物品清單、行政院衛生署藥物食品檢驗
    局藥檢壹字第八四Ｏ四九三一號函及檢驗成績書影本在卷可憑（見偵查卷第十頁
    、第十一頁、原審卷第一二八至第一三Ｏ頁），經本院再送鑑定結果，扣案檢體
    八包檢出安非他命，八小包毛重共三十三公克（實際八小包毛重共三十五點八四
    公克，含塑膠袋重）亦有行政院衛生署管制藥品管理局（九○）管檢字第九七二
    五一號檢驗成績書附於本院重上更(三)卷可稽，而該查扣之安非他命、空塑膠袋、
    分裝盒、電子磅秤等物，係同案被告乙○○販賣安非他命所用，經被告供明在卷
    ，乙○○在此之前自八十三年十一月間起，即意圖營利販入化學合成麻醉藥品安
    非他命連續在臺北縣板橋市等地轉售予綽號「阿肥」、「阿清」者及丙○○而牟
    利，所犯販賣化學合成麻醉藥品罪復經本院八十四年度上訴字第四八五七號案件
    判處罪刑，經最高法院駁回上訴確定在案，有刑事判決影本各一份在卷（見本院
    上更(一)號卷第三十四頁至第五十四頁、第五十五頁至第五十八頁）可稽。是被告
    於警訊及偵查時之自白與事實相符，應可採信。至證人即同案被告乙○○於本院
    九十年六月二十九日訊問時證稱：十二月五日伊第一次去被告家，被告是直接跟
    伊拿安非他命，要轉賣給甲○○，甲○○是因為與被告間有利益衝突，就騙被告
    說要跟被告買，後來就帶警察上來，被告是向伊買安非他命，然後自己在家裡賣
    ，再叫伊去收錢，結果伊沒收到錢，就被警察抓了，是被告自己賣給甲○○，不
    是被告和伊一起賣，伊不知道被告販賣的價格如何計算，要問甲○○才知道云云
    ，核與證人甲○○上開證述不符，況安非他命為違禁物且價值不菲，一般而言均
    為現金交易，乙○○豈有可能先將安非他命交予被告，而待被告轉售時，始向購
    買人收錢之理，是乙○○上開證述與事實不符，不足採信。
  (二)被告與同案被告乙○○係同時、地為警查獲，此有各自警訊筆錄在卷，並有臺北
    縣警察局違反社會秩序維護法案件現場記錄乙份在卷可攷，足見同案被告乙○○
    之查獲並非經被告供出安非他命來源而查獲，自不得邀麻醉藥品管理條例第十三
    條之三規定減刑寬典。
  要之，被告所辯，應為事後圖卸之飾詞，委不足取，本案事證明確，被告犯行至堪
  認定，應予依法論科。
三、查安非他命係列管之化學合成類麻醉藥品，依法不得非法販賣、持有或吸用。被
    告違反此項規定，幫助乙○○非法販賣，所為係犯麻醉藥品管理條例第十三條之
    一第二項第一款、刑法第三十條第第一項之幫助販賣安非他命罪。上開條例於八
    十六年十月三十日修正公布為毒品危害防制條例，而販賣安非他命依該條例第四
    條第二項規定所犯最重本刑為：無期徒刑或七年以上有期徒刑得併科新台幣七百
    萬元以下之罰鍰，依刑法第二條但書規定，比較新舊法，自應適用較有利於被告
    之麻醉藥品管理條例。被告於八十三年十二月五日晚上十一時許，已聯絡甲○○
    購買安非他命，尚未交易即為警當場查獲部分，其犯罪尚屬未遂。被告犯本件罪
    為幫助犯且為未遂，應依刑法第三十條第二項之規定減輕其刑，及依刑法第二十
    六條前段之規定減輕其刑，並遞減之。
四、原審予被告論罪科刑，固非無見，惟查(一)被告犯本件罪係幫助犯，原審竟論以被
    告為乙○○販賣安非他命之共同正犯，已有未當。(二)被告並無另引介甲○○在其
    上址住所，與乙○○非法販賣二次安非他命給甲○○之事實，原審併認被告有該
    此部分之犯罪事實，亦有未洽（理由詳後）。被告上訴意旨否認此部份犯罪，而
    指摘原判決此部份不當，固不足取。惟原判決此部分既有可議，自應由本院將原
    判決此部份予以撤銷改判。爰審酌被告犯罪之動機、目的、手段、所生危害及犯
    罪後之態度等一切情狀，量處如主文第二項所示之刑，以示懲儆。扣案共犯乙○○所有供販賣用之安非他命八小包為違禁物，另空塑膠袋七個、分裝盒二個、電
    子秤一台係正犯乙○○販賣安非他命供犯罪所用之物，業均於本院八十四年度上
    訴字第四八七五號案件於正犯乙○○所犯販賣化學合成麻醉藥品罪中宣告沒收確
    定，應毋庸重複宣告沒收，附此敘明。
五、公訴意旨另以：被告丙○○意圖營利，於八十三年十月間某日，在臺北縣板橋市
    ○○路某一油漆師傅家中，以每包五千元之價格，販賣給甲○○非法吸用。因認
    被告另犯麻醉藥品管理條例第十三條之一第一項之罪嫌云云。惟訊據被告丙○○
    堅決否認此部分被訴犯行，辯稱：是乙○○販賣安非他命予甲○○，伊未曾賣安
    非他命予甲○○等語。查起訴書認被告犯此部分罪行，係以證人甲○○於偵查中
    之證述，為其唯一論據（見偵查卷第五十八頁）。惟嗣後甲○○於原審訊問時則
    翻異前供改證稱：「（你的安非他命如何來的？）向綽號『阿順』拿的，不是向
    丙○○買的。」、「（警訊中為何說是丙○○賣給你的？）我是向『阿順』買的
    ，丙○○認識『阿順』」、「我是向『阿順』買的，我買五千元」各等語（見原
    審卷第四二頁正反面），該證人甲○○就其所吸用之安非他命之來源，前後證述
    既不一致，其真實性如何，已非無疑，可見證人甲○○於偵查中之證詞有重大瑕
    疵，且無任何事證證明其所供為實在，自不能以該證人於偵查中一時之片面指陳
    ，遽予採信。是以此部分係不能證明被告犯罪。惟公訴意旨認此部分與上開有罪
    部分係有連續犯之裁判上一罪關係，故不另為無罪之諭知，併予敘明。
六、公訴意旨另略以：被告丙○○基於幫助乙○○販賣安非他命營利之意，提供其坐
    落臺北縣中和市○○路五二五之二號二樓住宅，供乙○○放置、分裝及販賣安非
    他命，並聯絡購買安非他命之人，乙○○則免費提供安非他命供被告丙○○吸用
    ，認被告丙○○除本院認定自八十三年十一月底至十二月五日當次之幫助販賣安
    非他命未遂犯行外，其餘時間亦有幫助販賣安非他命之行為云云。經查：
    (一)被告雖於本院更一審訊問時供稱：「（問：你以前供承介紹二次，甲○○向乙○○買安非他命，有無此事？）有的，並完成交易，在八十三年十月間。」云
      云（見本院八十五年上更(一)字第九九○號卷第十二頁背面），惟被告丙○○於
      獲案警訊時僅供稱：伊曾向被告乙○○購買過二次安非他命及乙○○將準備供
      販賣之安非他命寄放於伊住處之事實，並未提及甲○○經由伊介紹向乙○○購
      買等情（見偵查卷第七頁至第八頁）；嗣於檢察官偵訊時先供稱：先後二次向
      乙○○購買安非他命等語，嗣則因乙○○事後唆使被告翻異前供，致被告指稱
      ：安非他命係購自甲○○云云，經檢察官指揮諭令警方人員追查甲○○其人後
      ，被告丙○○見無從諉卸責任於甲○○，始供出諉責予甲○○之事，並指證：
      乙○○曾要求伊代尋安非他命買主，以為其免費提供安非他命與伊非法吸用之
      報答，同時供稱其於八十三年十二日五日下午七時許連絡甲○○到伊住處，且
      告知有一「藥頭」是伊朋友，問甲○○有無意思購買，約定後即與乙○○在伊
      住處等候甲○○前來洽商交易事宜，詎甲○○按門鈴後郤是警方人員上樓至伊
      住處等情，嗣於檢察官訊問時亦為相同之供述，更陳稱其幫乙○○找尋買主僅
      連絡甲○○一次，惟甲○○尚未與乙○○見面進行交易即為警查獲等語綦詳，
      核與甲○○於警訊、偵訊證述情節相符，已如上述（見理由欄二、(一)），亦與
      證人甲○○於乙○○被訴販賣化學合成麻醉藥品即本院八十四年度上訴字第四
      八五七號案件之原審審理中指稱不認識乙○○，未向乙○○買過安非他命等語
      相符（見該案原審卷第一二七頁背面），足認甲○○於事發當時係首次經由被
      告之引介欲與乙○○見面，惟尚未見面談及安非他命交易即因甲○○報警為警
      查獲。
    (二)又被告丙○○雖於原審訊問時供稱：伊於八十三年十一月二、三日左右開始幫
      忙乙○○聯絡買安非他命之人，是別人先聯絡伊，伊聯絡乙○○，伊打嗶嗶扣
      給乙○○，交易數量、交易價格由他們自己講，然後由乙○○免費提供安非他
      命與伊吸食云云（見原審卷第二十四頁），惟被告既未指出確實經其介紹成交
      之對象及次數，甚且就交易數量、價格均不知情，係由乙○○直接與購買者談
      等情，益證被告丙○○對乙○○是否另有與他人交易安非他命之行為，亦不確
      知。至被告固供稱：乙○○曾免費提供安非他命二次供伊吸用等語，然據被告
      於警訊時供稱：自從伊認識乙○○後，乙○○便以較便宜之價格賣伊安非他命
      ，並常免費供應伊吸食，因此乙○○便要求伊到外面幫他找些買主向他購買安
      非他命，這樣算是報答他常免費供應伊吸食安非他命的代價等語（見偵查卷第
      四十二頁背面至第四十三頁），已足認乙○○為上述要求之前已先無償提供安
      非他命與被告丙○○吸用，否則何來報答之說，是以乙○○曾二次無償提供安
      非他命予被告丙○○非法吸用乙事，實不足以證明被告已介紹乙○○販賣安非
      他命成交二次。
    (三)綜上，被告丙○○上開自白經查與事實並不完全相符。此外，復查無其他任何
      補強證據足證被告丙○○上開自白與事實相符，是此部分亦不能證明被告犯罪
      。惟公訴意旨認此部分與上開有罪部分係有連續犯之裁判上一罪關係，故亦不
      另為無罪之諭知，併予敘明。
據上論斷，應依刑事訴訟法第三百六十九條第一項前段、第三百六十四條、第二百九
十九條第一項前段，麻醉藥品管理條例第十三條之一第二項第一款，刑法第十一條前
段、第二條第一項但書、第二十六條前段、第三十條第二項判決如主文。
本案經檢察官劉斐玲到庭執行職務。
中      華      民      國    九十    年     十一     月      七      日
                              臺灣高等法院刑事第 十五  庭
                                  審判長法  官  房  阿  生
       法  官  鄧  振  球
                                        法  官  雷  元  結
右正本證明與原本無異。
如不服本判決應於收受送達後十日內向本院提出上訴書狀，其未敘述上訴之理由者並
得於提起上訴後十日內向本院補提理由書（均須按他造當事人之人數附繕本）。
                                        書記官  梁  雅  華
中      華      民      國    九十    年    十一    月      八        日
附錄：本判決論罪科刑法條全文
麻醉藥品管理條例第十三條之一第二項第一款：
違反前條之規定，其屬於第二條第四款之麻醉藥品者，依左列規定處罰：
一、非法輸入、製造、運輸、販賣者，處五年以上有期徒刑，得併科五萬元以下罰金
    。


司法院資訊處製作；財團法人民間司法改革基金會備份。
